【裁判字號】    99,台上,5879
【裁判日期】    990929
【裁判案由】    搶奪
【裁判全文】
最高法院刑事判決            九十九年度台上字第五八七九號
上  訴  人  甲○○
上列上訴人因搶奪案件，不服台灣高等法院高雄分院中華民國九
十九年六月二日第二審更審判決（九十九年度上更(一)字第四０號
，起訴案號：台灣高雄地方法院檢察署九十七年度偵字第一０五
五六、一一二四八、一九四三四號），提起上訴，本院判決如下
：
    主  文
上訴駁回。
    理  由
按刑事訴訟法第三百七十七條規定，上訴於第三審法院，非以判
決違背法令為理由，不得為之。是提起第三審上訴，應以原判決
違背法令為理由，係屬法定要件。如果上訴理由書狀並未依據卷
內訴訟資料，具體指摘原判決不適用何種法則或如何適用不當，
或所指摘原判決違法情事，顯與法律規定得為第三審上訴理由之
違法情形，不相適合時，均應認其上訴為違背法律上之程式，予
以駁回。上訴人甲○○上訴意旨略謂：證人石忠誠（牙保贓物之
事，業經第一審判刑確定）雖然迭在警詢、偵查及第一審審理中
，堅稱其持往通訊行變賣之手機，係來自於上訴人，受上訴人之
請託而作為云云，但亦直承祇認識上訴人二個月餘，並謂上訴人
在伊變賣前，已告知伊「手機來源有問題」，在出售後，且警示
伊「千萬不要留自己的證件在通訊行」等語。然則石忠誠何以會
在交情尚淺，又無利可得，且手機序號追查不難之情況下，甘冒
風險替上訴人出面賣贓物，甚至在上訴人警告不能暴露身分後，
仍不去取消交易，可見疑點重重。其實，上揭贓物亦有可能係石
忠誠自己搶奪而得，既不能排除其有諉責、誣告上訴人之可能，
原審不加詳查，遽採石忠誠所為不利於上訴人之證言，認定上訴
人犯罪，非但未盡證據調查職責，而且違背嚴謹證據法則云云。
惟查：證據之取捨、證明力之判斷及事實之認定，俱屬事實審法
院自由裁量判斷之職權，此項職權之行使，倘不違背客觀存在之
經驗法則或論理法則，即無違法可指，觀諸刑事訴訟法第一百五
十五條第一項規定甚明。又同法第三百七十九條第十款所稱應調
查之證據，係指與待證事實有重要關係，在客觀上認為有調查之
必要性，為認定事實、適用法律之基礎者而言，若事實已臻明瞭
，自毋庸為無益之調查，亦無未盡調查職責之違法情形存在。本
件原判決主要係依憑被害人黃雅玲、莊惠清及李麗雲指述系爭三
只手機確為其等遭人騎機車快速搶奪而去之贓物；證人即買受該
手機之通訊行人員邱建龍供證：係石忠誠持之來店變賣；石忠誠
堅指：上訴人坦言係搶奪得系爭手機，央請出面求售，上訴人陪
同在店外等候，售後將款全數交給上訴人，各自離去，彼此無怨
隙，非誣陷各等語之證言；上揭三被害人之重大刑案通報單、系
爭手機通聯調閱查詢單（循手機序號追查持用人）、石忠誠之讓
渡切結書；參諸上訴人直承與石忠誠、石忠信兄弟相識，案發前
曾去石忠誠住處，彼此無怨仇；石忠誠坦承牙保贓物，不致設詞
誣陷上訴人，其稱上訴人綽號「蒼蠅」，台語發音確與上訴人名
字「風盛」相符；石忠誠變賣系爭手機之時，依上訴人自用手機
通聯紀錄，顯示恰在邱建龍服務之通訊行附近，足徵上訴人確實
陪同石忠誠前往而在店外相候等情況證據，乃認定上訴人確有如
原判決事實欄所載之犯行，因而撤銷第一審關於上訴人部分之科
刑判決，改判論處上訴人以犯搶奪三罪刑。對於上訴人矢口否認
犯罪，所為伊與搶奪案無關，未將手機拿給石忠誠變賣云云之辯
解，如何係卸責之詞，不足採信，亦依卷內訴訟資料詳加指駁、
說明。並指出上訴人在第一審以搶案發生之時，伊因另案在押，
不可能分身犯案之辯解，要與上訴人之前案紀錄表及「在監在押
全國紀錄表」所示未合，難認確有不在場證明。所為之事實認定
和得心證理由，俱有各證據資料存卷可稽，自形式上觀察，並不
違背客觀存在之經驗法則、論理法則。上訴意旨置原判決已明白
論斷之事項於不顧，就屬原審採證認事職權之適法行使，任憑己
意指摘為違法，且猶為單純之事實爭執，不能認為適法之第三審
上訴理由。依上說明，應認其上訴為違背法律上之程式，予以駁
回。
據上論結，應依刑事訴訟法第三百九十五條前段，判決如主文。
中    華    民    國  九十九  年    九    月  二十九  日
                      最高法院刑事第十庭
                          審判長法官  花  滿  堂
                                法官  黃  正  興
                                法官  陳  東  誥
                                法官  林  錦  芳
                                法官  洪  昌  宏
本件正本證明與原本無異
                                      書  記  官
中    華    民    國  九十九  年    十    月    四    日
                                                    ｍ

司法院資訊處製作；財團法人民間司法改革基金會備份。
